【裁判字號】    99,審易,666
【裁判日期】    990305
【裁判案由】    詐欺
【裁判全文】
臺灣高雄地方法院刑事判決  99年度審易字第666號
公  訴  人  臺灣高雄地方法院檢察署檢察官
被      告  甲○○
上列被告因詐欺案件，經檢察官聲請依簡易判決處刑（98年度偵
緝字第2276號），本院認不應依簡易判決處刑（簡易案件案號：
98年度審簡字第6325號），改依通常程序審理，茲判決如下：
    主  文
本件公訴不受理。
    理  由
一、公訴意旨略以：被告甲○○得預見向自己收購手機門號之人
    ，係將所申購之門號作為犯罪工具，竟仍基於幫助他人遂行
    詐欺取財之不確定故意，於民國97年9 月間某日，在不詳地
    點，將其向威寶電信股份有限公司所申辦之0000000000號門
    號，以不詳代價，提供予姓名年籍不詳之成年詐欺集團成員
    。該詐欺集團成員取得上開門號後，即在報紙上刊載誠徵司
    機之虛偽廣告，並留下上開門號以供聯絡。適有涂忠銘（另
    聲請簡易判決處刑）於98年3 月2 日依該虛偽廣告撥打上開
    電話應徵工作，進而於98年3 月3 日15時許，在高雄市○○
    區○○路與文橫路口，將其向臺灣銀行左營分行申辦之帳戶
    （帳號：000000000000）存摺、提款卡、印章及密碼，交予
    前揭成年詐欺集團成員使用。嗣該詐欺集團再佯以網路購物
    匯款有誤，需按指示重新操作為由，要求葉瑞彬、董子宜依
    其指示匯款，致葉瑞彬、董子宜陷於錯誤，分別於98年3 月
    4 日12時、17時55分許，匯款新臺幣2 萬3456元、2 萬9929
    元入上開帳戶內。因認被告涉犯刑法第30條第1 項、第339
    條第1 項之幫助詐欺取財罪嫌。
二、按同一案件繫屬於有管轄權之數法院者，由繫屬在先之法院
    審判之；依刑事訴訟法第8 條之規定不得為審判者，應諭知
    不受理之判決，並得不經言詞辯論為之，刑事訴訟法第8 條
    前段、第303 條第7 款、第307 條分別定有明文。而此項訴
    訟法上所謂一事不再理之原則，關於實質上一罪或裁判上一
    罪，均有其適用，此亦有最高法院60年台非字第77號判例意
    旨可資參照。
三、經查：
（一）被告甲○○於97年9 月中旬某日，在桃園縣中壢市○○路
      某通訊行前，將其申辦之0000000000號行動電話門號，提
      供予某真實姓名年籍均不詳、自稱「黃浩偉」之成年人。
      嗣該成年人所屬之詐欺集團成員即於98年3 月5 日在報紙
      上刊登應徵司機廣告，並留下上開行動電話號碼，適有黃
      耿誼（另行偵辦）見該廣告後，撥打該行動電話號碼應徵
      ，進而將其所有之八德大湳郵局000-00000000000000號帳
      戶之存摺、提款卡及密碼交予某成年詐欺集團成員。嗣該
      詐欺集團成員即意圖為自己不法之所有，於98年3 月6 日
      ，分別以佯稱積欠中華電信電話費、詐稱網路購物交易錯
      誤等手法，向被害人劉誠德、周聖偉、袁志君施以詐術，
      致渠等均陷於錯誤，而分別匯款18萬元（及時遭警員阻止
      而未匯出）、2 萬,9983 元、2 萬9983元至黃耿誼前揭帳
      戶內，因而涉犯刑法第30條第1 項前段、第339 條第1 項
      之幫助詐欺取財罪嫌，業經臺灣桃園地方法院檢察署檢察
      官於98年10月19日以98年度偵字第14516 號聲請簡易判決
      處刑，並於98年10月23日繫屬於臺灣桃園地方法院審理中
      （下稱前案）一情，有該聲請簡易判決處刑書、臺灣高等
      法院被告前案紀錄表、本院公務電話紀錄各1 份在卷可參
      。
（二）惟就本件0000000000號SIM 卡之交付時間、地點、經過、
      與前案之關連等節，業據被告於本院訊問時供稱：我有將
      0000000000號門號（即前案提供之門號，下稱A 門號）、
      0000000000號門號（即本件提供之門號，下稱B 門號）SI
      M 卡交給「黃浩偉」，我先在桃園縣中壢市○○○路○段
      99號「愛現手機館」辦A 門號，2 、3 天後在該手機館將
      A 門號交給「黃浩偉」，B 門號是我申辦A 門號1 、2 天
      後申辦的，因為該通訊行老闆「廖正義」說B 門號SIM 卡
      要2 、3 天後才開通，所以辦完我就叫老闆直接拿給「黃
      浩偉」，當時「黃浩偉」希望我辦2 支門號給他，我原本
      預定2 支一起辦，但因老闆建議分2 次辦，所以才分2 次
      申辦、交付，帳單前3 個月是老闆繳等語（見審簡卷第68
      至69頁）。本院審酌上開A 、B 門號登記之申請日期均為
      97年9 月10日、帳寄地址均為桃園縣中壢市○○○路○段
      99號（即被告所述「愛現手機館」之地址），有此2 門號
      之通聯調閱查詢單2 紙（見審簡卷第19頁、98偵16019 號
      卷第38頁）為憑，是被告所陳A 、B 門號係在同一地點，
      相隔1 、2 天先後申辦一情，尚屬有據，暨A 、B 門號均
      遭利用作為假求職廣告、真獲取人頭帳戶廣告之聯絡電話
      ，藉以在獲取人頭帳戶後，進行被害人之詐騙，手法雷同
      ，刊登廣告及詐騙時間亦僅相隔數日，2 支門號顯係交予
      同一犯罪集團使用等情，認被告前揭所述核與卷證相符，
      應屬可採。
（三）承上，被告先後2 次交付A 、B 行動電話門號，外觀上縱
      可分割，然係於同一地點，親自或透過他人交予同一自稱
      「黃浩偉」之成年詐欺集團成員使用，交付時間亦屬密接
      ，且被告主觀上乃基於單一幫助決意而先後交付，堪認係
      基於單一幫助決意所為之各部分行為，依一般社會健全觀
      念，難以強行分開，在刑法評價上，以視為數個舉動之接
      續施行，合為包括之一行為予以評價，較為合理。據此，
      被告被訴前案之幫助詐欺取財犯行，與被告本件被訴之幫
      助詐欺取財犯行間，乃同一幫助行為而觸犯數幫助詐欺取
      財罪名，具刑法第55條之想像競合犯之裁判上一罪關係，
      而屬同一案件，是以，檢察官就本件於98年11月4 日再向
      本院聲請簡易判決處刑，嗣於98年11月18日繫屬本院，有
      臺灣高雄地方法院檢察署98年11月16日雄檢惠餘98偵緝22
      76字第18374 號函上之本院收文章戳附卷為憑，即屬就同
      一案件重複繫屬於有管轄權之數法院，本院既為繫屬在後
      之法院，揆諸前開說明，爰不經言詞辯論，逕為諭知不受
      理之判決。
據上論斷，應依刑事訴訟法第452 條、第303 條第7 款、第307
條，判決如主文。
中    華    民    國    99    年    3     月    5     日
                  刑事第三庭  審判長法  官  黃宗揚
                                    法  官  陳航代
                                    法  官  陳筱雯
以上正本證明與原本無異。
如不服本判決應於收受送達後10日內向本院提出上訴書狀，並應
敘述具體理由；如未敘述上訴理由者，應於上訴期間屆滿後20日
內向本院補提理由書（均須按他造當事人之人數附繕本）「切勿
逕送上級法院」。
中    華    民    國    99    年    3     月    5     日
                                    書記官  戴金龍

司法院資訊處製作；財團法人民間司法改革基金會備份。
